臺灣桃園地方法院民事判決　　　　　　　100年度訴字第720號
原　　　告　王家凱
被　　　告　王詩婷
訴訟代理人　王元勳律師
　　　　　　李怡欣律師
上列當事人間請求損害賠償事件，本院於民國100 年8 月1 日言
詞辯論終結，判決如下：
    主  文
被告應給付原告新臺幣壹拾貳萬元及自民國一百年六月五日起至
清償日止，按週年利率百分之五計算之利息。
原告其餘之訴駁回。
訴訟費用由被告負擔五分之一，餘由原告負擔。
本判決原告勝訴部分，得假執行。但被告如以新臺幣壹拾貳萬元
為原告預供擔保，得免為假執行。
原告其餘假執行之聲請駁回。
    事  實  及  理  由
甲、原告起訴主張，原告與訴外人劉韶華於民國89年12月25日結
    婚，婚後育有2 女。訴外人劉韶華自90年間起任職於敏盛醫
    院經國院區（下稱敏盛醫院），惟於99年9 月14日起，被告
    即利用電腦視訊、臉書、即時通（下合稱電腦訊息）與訴外
    人劉韶華互通往來，意圖破壞原告之家庭，侵害原告之婚姻
    關係。原告於99年10月16日查知上情，被告雖承諾不再與訴
    外人劉韶華往來，然其後仍與訴外人劉韶華頻繁交往，並趁
    原告留宿軍中之際，多次至原告家中與訴外人劉韶華為親密
    肢體接觸行為。期間經原告及親友多次勸阻，被告復於100
    年3 月1 日以書面表示不再與訴外人劉韶華往來，然實際上
    卻依然故我。原告因被告上開行為，終於100 年4 月26日與
    訴外人劉韶華協議離婚。原告與訴外人劉韶華婚姻原本幸福
    美滿，被告卻以上開行為嚴重侵害原告基於配偶關係之身分
    法益，原告自得依民法第184 條第1 項前段及第195 條規定
    之法律關係，提起本件訴訟，請求被告賠償原告非財產上之
    損害等語。並為訴之聲明：被告應給付原告新臺幣（下同）
    70萬元及自起訴狀繕本送達翌日起至清償日止，按年息5%計
    算之利息；原告並願供擔保，請准宣告假執行。
乙、被告則以：被告自99年間起為訴外人劉韶華之同事，曾聽聞
    原告於97年間有毆打訴外人劉韶華之情，斯時起原告與訴外
    人劉韶華夫妻間即有嫌隙，又因對子女之教育方式產生齟齬
    ，時有爭吵，迨至100 年4 月21日左右，復因原告堅持要訴
    外人劉韶華給付1 筆數十萬元之款項，訴外人劉韶華忍無可
    忍，方致2 人走上離婚之途。而於上開期間內，被告因與訴
    外人劉韶華有同事之誼，且個性投緣，情同姐妹，平日即互
    相嬉戲打鬧。就前揭訴外人劉韶華所遭不合情理之對待，被
    告付出關心，故於休假或是未輪班時相偕出遊。反觀原告未
    思己過，竟以被告與訴外人劉韶華之交情大作文章，動輒至
    被告工作處所找被告與主管之麻煩，實則原告所指俱為誇大
    主觀臆測之詞。至原告所提出之照片，僅係被告與訴外人劉
    韶華出遊或平日工作、生活之照片；另原告所提出之電腦訊
    息部分，原告既可由訴外人劉韶華已設定密碼之電腦MSN 資
    料中竊取，自大有可能修改此等訊息內之對話留言，此部份
    被告否認其形式上暨實質上之真正，況原告係以破解密碼之
    不法方式取得上開電腦訊息內容，自難作為認定本件被告侵
    權行為之資證。再被告名下並無資產，且係一般上班族，月
    薪不到4 萬元，原告婚姻又本即有問題，始導致離婚之結果
    ，非因被告之介入所致，故原告主張70萬元之非財產上損害
    賠償，實有過當之虞等語，資為抗辯。並為答辯聲明：原告
    之訴駁回；如受不利判決，被告願供擔保請准免假執行。
丙、得心證之理由：
一、原告所主張其與訴外人劉韶華於89年12月25日結婚，婚後育
    有2 女，而訴外人劉韶華於99年間起曾與被告在敏盛醫院共
    事，嗣原告於100 年4 月26日與訴外人劉韶華協議離婚等事
    實，為被告所不爭執，並有離婚協議書1 份附卷可稽（均為
    影本，見本院卷第21頁至第26頁），足堪認定為真實。
二、又原告進而主張被告有前述與訴外人劉韶華不當交往之行為
    ，侵害原告基於配偶關係之身分法益，並致原告原來美滿之
    婚姻破裂之事實，則為被告所否認，並以前揭情詞置辯。經
    查，被告自99年9 月間起至10月間止，多次與訴外人劉韶華
    交換電腦訊息及傳送照片，其中被告曾唱情歌，並曾於電腦
    訊息出現「老公」、「我愛你」、「謝謝你今天陪我過情人
    節」等文字，有原告整理之上開電腦訊息及光碟1 片在卷可
    參（見本院卷第27頁至第33頁、第97頁），另並有被告與訴
    外人劉韶華間出遊之照片影本在卷足證（見本院卷第40頁、
    第49頁、第51頁至第56頁、第59頁至第60頁、第62頁至第64
    頁、第68頁至第70頁、第72頁至第78頁、第81頁至第85頁、
    第87頁），其拍攝日期自99年9 月間起至100 年2 月間止，
    其中並間或有被告與訴外人劉韶華相擁或以嘴唇互觸之照片
    。而訴外人劉韶華業於本院100 年8 月1 日言詞辯論時到庭
    證稱上開照片確屬真實等語（見本院卷第151 頁背面）。是
    綜合上情觀之，被告與原告確有逾越一般朋友交往之親密程
    度，已足認定。至被告雖抗辯稱上開電腦訊息並非真實，且
    係原告以不法行為取得等情，惟上開電腦訊息及照片均係原
    告自家中電腦取得，此為被告所不爭執，被告就原告是否確
    係以不法方法取得上開電腦訊息，又未能舉證以實其說，自
    無從遽採；此外，上開照片內容既屬真實，衡情原告即無修
    改或假造上開電腦訊息之必要或可能，否則原告大可輕易將
    上述電腦訊息之內容橫加修改，使之更為聳動，故被告就此
    所為之抗辯，仍無足採。況即使上開電腦訊息可認為非屬真
    實而不足採，然單就前述照片內容觀之，亦已足徵被告與當
    時原告之配偶即訴外人劉韶華確有不當交往及超過一般社會
    觀念所容認之正常朋友可能之親密程度，是被告此部分所辯
    ，經核並無足影響本院所為前揭認定之結果。至證人劉韶華
    固於本院100 年8 月1 日言詞辯論時同時證稱略以：伊與被
    告間僅是同事關係，因為與被告聊得來，可能被告喜歡伊，
    伊一直都很不開心，被告想逗伊開心等語（見本院卷第152
    頁、第153 頁）。然縱為關係極為良好之朋友，欲使對方心
    情恢復開朗，其方法容有多種，並無須以互為親暱行為之方
    式為之，足見證人劉韶華所證稱其與被告僅為同事關係，雙
    方聊得來等情，應屬為維護被告而避重就輕之詞，尚不足採
    。
三、次查，原告於其婚姻關係存續中，曾於98年9 月19日對訴外
    人劉韶華實施家庭暴力行為，亦曾於100 年4 月21日於與訴
    外人劉韶華商談離婚時，動手毆打訴外人劉韶華，且係原告
    要求在離婚協議書開頭書寫「因王詩婷（即被告）介入」等
    文字始肯簽名離婚，致訴外人劉韶華心生恐懼，不得不同意
    等事實，則有訴外人劉韶華提出之民事陳述意見書1 紙、家
    暴受傷照片1 張、載有98年9 月21日門診診斷「左臉瘀傷2
    公分、左臂瘀傷6 公分、左大腿瘀傷5 公分、左背瘀傷6公
    分、右大腿瘀傷6 公分」內容之診斷證明書影本、100 年4
    月21日受理家庭暴力事件驗傷診斷書影本、家庭暴力事件通
    報表影本各1 紙附卷可佐（見本院卷第102 頁至第106 頁）
    ，並經證人劉韶華於本院上開言詞辯論期日到庭證述略以：
    「（問：你與原告離婚的原因？）原告曾經對我家暴過，所
    以我們的感情並沒有像剛結婚的時候那麼好。98年原告打過
    我後我心理就很失落、落寞。工作上班期間，被告對我有比
    較多的關心，所以原告沒有辦法接受，於是我與原告沒有辦
    法再溝通下去，最後才離婚。在協議離婚的過程中，原告有
    拉扯及把我摔到地上的行為，我很害怕，原告要求在離婚協
    議書的開頭部分要提到是被告介入婚姻，我很害怕所以同意
    原告的要求。」、「（問：98年是原告第一次對你家暴？）
    是第二次，第一次是95年生完老二，原告打扯掉我後面一撮
    頭髮，然後也會為了其他的事情爭吵。第一次家暴後，我之
    所以沒有追究原告是因為我對原告還有感情，我認為還可以
    溝通。」、「我們（即原告與證人劉韶華）在去年8 月份確
    實有帶小朋友出遊，但是在小孩子面前我們一定會保持關係
    良好的樣子。其他部分是因為那時候的感情還好。而且原告
    打我的時候，小孩子都有在場。」等語附卷足參（見本院卷
    第152 頁），經核與證人劉韶華所提出之上開證物內容尚屬
    相符，是證人劉韶華所證述關於原告對其實施家暴行為之部
    分，應認非虛。本院再審酌一般遭受家庭暴力對待之婦女，
    因為係遭己身最親近之配偶暴力相向，心理上必定產生相當
    程度之恐懼與不安全感，嗣後原告又發現證人劉韶華有與被
    告為前述交往行為，則證人劉韶華因家暴之故，為求迅速脫
    離婚姻關係以自保，同意依原告要求在離婚協議書上加上因
    被告介入婚姻等內容，難認有違常理。是本件被告雖有前述
    在原告婚姻關係存續中與證人劉韶華為不當交往之行為，然
    此行為尚難認為係原告與證人劉韶華婚姻最終走上決裂之原
    因，故原告主張係因被告上開行為，始致其婚姻失敗乙節，
    即難認可採。至原告雖另提出其與證人劉韶華、子女或家人
    間出遊或日常生活、參與活動之照片影本（見本院卷第127
    頁至第141 頁、第155 頁至第165 頁），以資證明其與證人
    劉韶華間之婚姻關係原甚為美滿。然證人劉韶華就此業已證
    述在小孩子面前其與原告會保持關係良好的樣子；另當時雙
    方感情還好等語，已如前述，是原告上開舉證，尚不足以推
    翻其與證人劉韶華之婚姻在被告與證人劉韶華交往前，已生
    有破綻之認定結果。
四、按因故意或過失，不法侵害他人之權利者，負損害賠償責任
    ；不法侵害他人之身體、健康、名譽、自由、信用、隱私、
    貞操，或不法侵害其他人格法益而情節重大者，被害人雖非
    財產上之損害，亦得請求賠償相當之金額。其名譽被侵害者
    ，並得請求回復名譽之適當處分，前2 項規定，於不法侵害
    他人基於父、母、子、女或配偶關係之身分法益而情節重大
    者，準用之，民法第184 條第1 項前段、第195 條第1 項、
    第3 項定有明文。本件既可認定被告於99年9 月間起至100
    年月間止，有與原告當時之配偶即證人劉韶華為親密行為及
    不當交往之情事，已如上述，顯見被告之行為屬與有夫之婦
    發生親密關係，自已該當不法侵害他人基於配偶關係之身分
    法益而情節重大者；且足致當時身為證人劉韶華配偶之原告
    精神上產生痛苦，亦即被告之行為與原告精神上之損害間，
    有相當因果關係，衡諸經驗法則，亦無疑義，揆諸上揭法律
    規定，原告請求被告賠償非財產上損害，洵屬有據。
五、再查，被告係75年8 月生，於為上開侵權行為時年紀約24歲
    ，學歷為長庚技術學院護理科副學士，經歷及目前工作均為
    護士，99年度有薪資所得394,564 元，名下無財產，此除有
    被告之戶籍資料查詢結果、學位證書各1 紙在卷可參外（均
    為影本，見本院卷第7 頁、第17頁），並有本院依職權調閱
    之被告稅務電子閘門財產所得調件明細表在卷可憑（見本院
    卷第118 頁），復為原告所不爭執，足堪認定屬實；而原告
    則為65年4 月生，學歷為國防大學後勤管理研究所畢業，經
    歷及現職均為在軍中從事工程官職務，軍階為中校，每月收
    入約7 萬元，名下有總額396,444 元之財產，除經原告於本
    院100 年6 月14日到庭陳明在卷並為被告所不爭執外（見本
    院卷第20頁背面），另有本院依職權調閱之原告稅務電子閘
    門財產所得調件明細表在卷可憑（見本院卷第112 頁至第
    115 頁），亦足認定無誤。本院審酌上情及本件事實發生之
    經過及情節、原告心理所受傷害足致痛苦之程度、原告曾為
    家庭暴力行為致其婚姻本身即有破綻以及現今社會經濟狀況
    等一切情事，認本件原告所請求賠償之慰撫金金額尚屬過高
    ，應予核減至12萬元，始較適當。
六、末按給付無確定期限者，債務人於債權人得請求給付時，經
    其催告而未為給付，自受催告時起，負遲延責任。其經債權
    人起訴而送達訴狀，或依督促程序送達支付命令，或為其他
    相類之行為者，與催告有同一之效力；遲延之債務，以支付
    金錢為標的者，債權人得請求依法定利率計算之遲延利息；
    應付利息之債務，其利率未經約定，亦無法律可據者，週年
    利率為5%，民法第229 條第2 項、第233 條第1項 前段、第
    203 條分別定有明文。本件係屬侵權行為損害賠償之債，自
    屬無確定期限者；又係以支付金錢為標的，則依上揭法律規
    定，原告就被告應給付之金額部分，一併請求自起訴狀繕本
    送達被告翌日即100 年6 月5 日（見本院卷第9 頁送達證書
    所載）起至清償日止，按法定利率即年息5%計算之利息，亦
    屬於法有據。
七、從而，原告依民法規定侵權行為之法律關係，請求被告給付
    原告12萬元及自100 年6 月5 日起至清償日止，按年息5%計
    算之利息，為有理由，應予准許。至原告逾上開範圍之請求
    ，則為無理由，應予駁回。
八、本件事證已臻明確，原告聲請訊問證人即原告之母親，已無
    必要；另兩造其餘攻擊或防禦方法及未經援用之證據，經本
    院斟酌後，亦認為均不足以影響本判決之結果，尚無再逐一
    詳予論駁之必要，併此敘明。
九、本判決所命被告給付原告之金額未逾50萬元，依民事訴訟法
    第389 條第1 項第5 款規定，應依職權宣告假執行。此部分
    原告雖陳明願供擔保請求宣告假執行，惟僅係促請本院為上
    開宣告假執行職權之發動。另其餘原告之訴經駁回之部分，
    其假執行之聲請已失所附麗，應併駁回之。又被告陳明願供
    擔保，請准宣告免為假執行之部分，經核則無不合，爰併予
    酌定如主文所示之擔保金額，准許之。
據上論結，本件原告之訴為一部有理由，一部無理由，依民事訴
訟法第79條、第389 條第1 項第5 款、第392 條第2 項，判決如
主文。
中    華    民    國   100    年    8     月    30    日
              民事第二庭    法  官  張震武
以上正本係照原本作成
如對本判決上訴，須於判決送達後20日內向本院提出上訴狀
中    華    民    國   100    年    8     月    30    日
                            書記官  顏伯儒